臺灣嘉義地方法院刑事判決　　　　　　　　　　　　　九十一年度訴字第一四一號
　　公　訴　人　臺灣嘉義地方法院檢察署檢察官
　　被　　　告　甲○○　男　四.
　　指定辯護人　本院公設辯護人　丁○○
右列被告因毒品危害防制條例案件，經檢察官提起公訴（九十年度偵字第七四六八號
），本院判決如左：
    主  文
甲○○無罪。
    理  由
一、公訴意旨略以：被告甲○○（綽號千紅）於民國九十年七月間起與乙○○（業經
    臺灣南投地方法院判決確定）基於意圖營利之概括犯意聯絡及行為分擔，由被告
    甲○○提供第一級毒品海洛因予乙○○後，再由乙○○以每小包新台幣（下同）
    一千元至三千元不等價格，連續將第一級毒品海洛因販賣予南投縣水里鄉民丙○○及彰化縣二水鄉之不詳姓名民眾，次數多達二十次以上。嗣於同年九月九日十
    四時三十分許，乙○○復駕駛車牌號碼ＱＡ─０二六六自用小客車，並攜帶第一
    級毒品海洛因四包（淨重二點零八公克、包裝重零點九公克）欲至南投縣水里鄉
    販賣予丙○○時，為警在南投縣名間鄉○○路一四七之二號前臨檢查獲。經乙○○攜同警方，前往被告甲○○位於彰化縣二水鄉○○路○段六六八號三樓住處內
    ，當場扣得第一級毒品海洛因二包（毛重十點五公克）、安非他命一包（毛重零
    點六公克）、安非他命吸食器乙組、注射針筒乙支、電子秤乙台、大型三號分裝
    袋二包、中型二號分裝袋乙包、小型分裝袋二包、特小型分裝袋五包等物品。因
    認被告涉犯毒品危害防制條例第四條第一項之連續販賣第一級毒品罪嫌。
二、按犯罪事實應依證據認定之，無證據不得推定其犯罪事實，刑事訴訟法第一百五
    十四條定有明文，故事實之認定，應憑證據，如未能發現相當證據，或證據不足
    以證明，自不能以推測或擬制之方法，以為裁判基礎。而認定不利於被告之事實
    ，須依積極證據，茍積極之證據不足為不利於被告事實之認定時，即應為有利於
    被告之認定，更不必有何有利之證據。又共同被告不利於己之陳述，固得採為其
    他共同被告犯罪之證據，惟此項不利之陳述，須無瑕疵可指，而就其他方面調查
    又與事實相符，始得採為其他共同被告犯罪事實之認定，最高法院分別著有三十
    年上字第八一六號及四十六年臺上字第四一九號判例甚明。且刑事訴訟上證明之
    資料，無論其為直接或間接證據，均須達於通常一般之人均不致有所懷疑，而得
    確信其為真實之程度，始得據為有罪之認定，若其關於被告是否犯罪之證明未能
    達此程度，而有合理懷疑之存在，致使無從形成有罪之確信，根據「罪證有疑，
    利於被告」之證據法則，即不得遽為不利被告之認定，亦有最高法院七十六年度
    台上字第四九八六號判例可稽。
三、公訴人認被告甲○○涉犯毒品危害防制條例第四條第一項之販賣第一級毒品罪嫌
    ，無非以證人乙○○（下稱同案被告乙○○）於臺灣南投地方法院審理其所涉販
    賣第一級毒品案時之供詞，且扣案物品中有證人丙○○工作地點電話（即000
    0000000）及證人丙○○曾向乙○○購買毒品之證詞、卷附之通聯記錄、
    前開扣案物等為其主要論據。訊據被告堅詞否認有何販賣第一級毒品海洛因之犯
    行，辯稱：伊並未販賣海洛因予丙○○，係乙○○欲將罪名加諸予伊等語。
四、經查：
（一）按犯販賣第一級毒品罪，供出毒品來源，因而破獲者，得減輕其刑，毒品危害
      防制條例第十七條，定有明文。因此關於販賣毒品案件，販賣者所為曾為被告
      販賣或與被告共同販賣毒品之陳述，因屬有利於己之供詞，自須無瑕疵可指，
      且經調查又有其他證據足以證明與事實相符者，始得採為論罪科刑之論據，合
      先敘明。
（二）同案被告乙○○於九十年九月九日為警查獲時在警訊中陳稱：「（問：你曾賣
      多少次毒品給丙○○？各賣多少錢？）這是第一次，因她剛勒戒回來」、「（
      問：你幫『千紅』販賣有多久時間，均如何取貨及送貨？）大約一個多月左右
      。均是『千紅』用手機連絡我要我到他住的地方取貨，並要我送到指定地點取
      錢回來交給他」、「（問：你幫『千紅』共送多少次，均送給何人？）因大都
      是千紅的朋友，所以我並不認識，多少次已不記得」等語；又於九十年九月二
      十日警訊中供稱：「（問：該批毒品要賣丙○○多少錢？）尚未說到多少錢」
      、「（問：據丙○○稱在今年四、五月間曾向你很密集【每隔一、二天】購買
      乙次之毒品，是否確實？）她不是向我購買，而是找不到『千紅』，而打電話
      給我，我協助她拿毒品而已」、「（問：她於今年四、五月共向你買過多少次
      ，每次均是多少錢？）買過二十次以上，每次均是一至三仟元不等」、「（問
    ：均是如何與丙○○連絡，於何處交易？）每次均是丙○○用其居所之電話0
      000000000號連絡我的行動電話0000000000號，大部份都
      是丙○○到二水鄉倡和村『千紅』的老家旁交易，部份是我送到水里她住處給
      她」、「（問：你所賣之毒品，是如何來的？）我並非在賣毒品，因之前丙○○均是直接向『千紅』購買，有時候丙○○找不到『千紅』，她才找我，我毒
      品也是向『千紅』拿，賣了後錢還是交給『千紅』，有時錢都是他們雙方直接
      收受，我只是幫忙送貨而已，所以並非是我在販賣」、「（問：你除了送貨給
      丙○○外，尚有送貨給其他人，請述明對方年籍？）沒有，我只送貨給丙○○
      ，因我與她較熟，其他人我不熟」、「（問：你幫甲○○販賣毒品，確有多久
      時間？）我是因有時甲○○不方便，我協助他送毒品，我並未販賣，我協助他
      大約三、四個月之時間」等語（見臺灣南投地方法院檢察署九十年度偵字第三
      四○九號卷第四三、四四頁、第三六至三八頁）；繼於偵查中檢察官訊問時供
      稱：「（問：你要幫『千紅』的送毒品到何處去？）丙○○說痛苦的，叫我送
      過去的。這次給丙○○純粹是給她止癮的，但是以前也有幫『千紅』的送過幾
      次，有時一天好幾次，都在二水的天橋那邊」、「（問：你幫她送毒品，而毒
      品從何處來？）是『千紅』的，他拿給我每次約一萬元的量，『千紅』要調給
      別人的時候就會打電話給我，叫我送，我就幫她送，如果沒有的時候，我就可
      以用，這是我的代價」等語（見臺灣南投地方法院檢察署九十年度偵字第三四
      八二號卷第二二頁背面、第二三頁正面訊問筆錄）；復於臺灣南投地方法院九
      十年度訴字第四○一號案件調查時供稱：「（問：被查扣之毒品是你將做何之
      用？）一部分是我自己要吸用的；一部分則是丙○○與甲○○已講好；丙○○
      要我幫她買過去的」、「九月八日（指九十年）丙○○曾主動打電話給我，說
      她癮犯了，她已與甲○○談好了，要我幫她買毒品送過去」、「（問：你自何
      時開始替丙○○與甲○○送貨？）我一開始向甲○○買毒品，買久了之後，洪
      均託我代送給丙○○，而時間則自今年（指九十年）五月初開始送貨，直至九
      月九日為止，：：：」、「（問：九月九日查獲之四小包海洛因幾包是你的，
      幾包是丙○○的？）一包是我的，三包是丙○○的」、「（問：你共送過幾次
      毒品？）約二十次左右，大部分均是由他們自行交易」、「（問：毒品一小包
      價值約多少？）三包小包的是每包二千元，而大包是我的，價值為六仟元；小
      包約為○、四公克【含袋重則不清楚多重】，以○、二公克壹仟元為計算單位
      」等語（見臺灣南投地方法院九十年度訴字第四○一號卷第二○至二二頁訊問
      筆錄）；嗣於本院調查時則證稱：「（問：你是否在九十年九月九日兩點半左
      右開車要把海洛因賣給丙○○時，在南投民間鄉為警查獲？）對」、「（問：
      查到你你要去做什麼事？）丙○○打電話叫我幫他買海洛因」、「（問：買多
      少錢？）六千元」、「（問：價格如何算？）不太清楚」、「（問：你只有這
      次幫他【即被告】，還是之前也有？）幾次而已」、「（問：價格買多少錢是
      他與何人談？）他打電話給我，我打電話給被告甲○○」、「（問：除了曾經
      拿毒品給證人丙○○以外，是否還有交給其他人？）沒有」、「（問：你有無
      替被告拿毒品去二水過？）沒有」、「（問：你拿貨是否有幫證人丙○○交錢
      給被告？）沒有」、「（問：你知道被告除了賣給證人丙○○是否還有賣給其
      他人？）我不知道」等語（見本院第三六至四一頁九十一年四月四日訊問筆錄
      ）。參酌前揭判例意旨，同案被告乙○○所指被告之每次販賣毒品行為，依法
      均需有補強證據，以證明其上開供述之真實性，惟綜上證詞觀之，同案被告乙○○不僅未就被告每次販賣毒品之時間、對象、販賣地點、及每次數量等重要
      犯罪構成要件，為具體詳盡之陳述，僅泛言有各該次之代送毒品行為，且其上
      開供詞並有下列諸項差異性：(1)被告販賣毒品予證人丙○○之次數（於九十年
      九月九日警訊中供稱係第一次，於九十年九月二十日警訊時及臺灣南投地方法
      院九十年度訴字第四○一號案調查時則稱代證人丙○○向被告購買二十次以上
      ）；(2)開始替被告送毒品之時間（於九十年九月九日警訊中供述大約一個多月
      左右，於九十年九月二十日警訊時則稱係自九十年四、五月間開始，並稱替被
      告送毒品約三、四個月，又於臺灣南投地方法院九十年度訴字第四○一號案調
      查時供稱自九十年五月初開始替被告送貨）；(3)替被告送毒品之對象（於九十
      年九月九日警訊中供述除證人丙○○外，尚有被告之其他朋友，於九十年九月
      二十日警訊及本院調查時則稱未送過毒品予證人丙○○以外的人）；(4)被告與
      證人丙○○間於交易前是否已自行談妥價格（於九十年九月二十日警訊時供稱
      係證人丙○○打電話予伊，在臺灣南投地方法院九十年度訴字第四○一號案調
      查時則稱證人丙○○與被告已自行談妥，於本院調查時則供陳係證人打電話予
      伊，伊再撥打電話予被告問價格）；(5)九十年九月九日替被告送毒品予證人丙○○之價格（於九十年九月二十日警訊時供稱尚未提及價錢，於臺灣南投地方
      法院九十年度訴字第四○一號案及本院調查時則稱六千元）；(6)被告販賣毒品
      之計算方式（於臺灣南投地方法院九十年度訴字第四○一號案調查時供述以○
      、二公克一千元計算，於本院調查時則稱不太清楚）；(7)究有無替被告送毒品
      至二水之紀錄（於偵查中供稱曾為被告送毒品至二水，於本院調查時則稱未曾
      為被告送毒品至二水）；(8)為被告送毒品後有無為被告收受金錢並將收受之金
      錢交付予被告（於九十年九月二十日警訊時供稱將證人丙○○交付之金錢再交
      予被告，於本院調查時則稱未有向證人丙○○收錢後再交予被告之紀錄）。可
      知同案被告乙○○前後供述已有矛盾出入，所為證言則不無瑕疵；雖一般販賣
      、購買及施用毒品之人，未必均能牢記販賣、購買毒品之日期，但認定被告犯
      罪，其犯罪時間即為重要事項，自不得以糢糊記憶及上開有明顯瑕疵之供述，
      遽入人罪。又本件同案被告乙○○本身亦係販賣毒品之人，與被告於本件立於
      利害相衝突之地位，其證言是否可遽予採信，不無疑義；且其若能供出毒品之
      來源，因而破獲，即能獲得減刑，因此，為擔保其陳述之真實性，尤應有足以
      令人確信其陳述為真實之補強證據，始能據以為論罪之依據，是尚不能單憑其
      上開前後不一致之供述，即遽入被告於販賣第一級毒品海洛因之罪責。再者，
      姑不論被告上開辯解是否可採，然被告於九十年二月十九日曾因違反毒品危害
      防制條例案件，經臺灣高等法院臺南分院羈押，於同年六月十二日始獲准交保
      乙情，除據其供述明確外，並經本院查閱被告之在監在押紀錄屬實，有臺灣嘉
      義地方法院法務部在監在押資料表乙紙附卷可稽，準此，被告豈有可能於九十
      年四、五月間遭法院羈押時仍為販賣第一級毒品海洛因之犯行，雖公訴人據此
      認定被告係自九十年七月間與同案被告乙○○共同販賣毒品，然不僅與同案被
      告乙○○上開所供有所出入，亦與臺灣南投地方法院九十年度訴字第四○一號
      同案被告乙○○所涉販賣毒品一案所認定之事實不同，從而依常理推斷，同案
      被告乙○○上開所供前後不一，顯與實情不符，殊難憑信。
（三）證人丙○○於九十年九月十一日警訊中則證稱：「（問：你今年何時如何向乙○○購買毒品，如何連絡，如何交易於何時、地交貨？）我今年四、五月間當
      時因與這些毒癮的朋友較常相處，幾乎每一至二天均有向其購買，每次均是一
      至三仟元間的份量，當時均是由其直接送到水里住處，或約定在名間鄉○○路
      與小崎巷口及直接到二水鄉拿貨。我每次均是打其行動電話00000000
      00號連絡交易。從始至今，大約共購買三十萬元以上」等語（見臺灣南投地
      方法院檢察署九十年度偵字第三四○九號卷第四八、四九頁）；繼於偵查中證
      稱：「（問：你毒品去何處買？）田中向一位稱呼他『嬸仔』」、「（問：有
      無向乙○○買？）我們二人都有在吸，如果『嬸仔』那邊沒有，我會麻煩他去
      買」、「他（指乙○○）只是代我買而已」、「（問：之前你向乙○○買毒品
      ，是否知道毒品來源？）我只知他們說『二哥』，我只有向乙○○拿」等語（
      見臺灣嘉義地方法院檢察署九十年度偵字第七四六八號卷第五四、七九頁訊問
      筆錄）；復於本院調查時證稱：「（問：是否認識證人乙○○、被告甲○○？
      ）我認識證人乙○○，不認識被告甲○○」、「（問：九十年九月九日下午三
      時三十五分警方有在民間鄉一四七之二號證人乙○○被臨檢被警察查獲海洛因
      ，那是他要送海洛因給你？）那一次我沒有與他毒品交易」、「（問：你何時
      與證人乙○○買毒品？）在我第二次勒戒的時候，大概九十年八月二日進去第
      二次勒戒，我是勒戒之前跟他買」、「（問：你共向他買幾次？）約二十次以
      上」、「（問：你確定不認識被告甲○○？）是的」、「：：：我只是託證人
      乙○○幫我買、幫我調，我拿多少錢給他，他拿多少給我」、「（問：你是否
      知道證人乙○○有無在賣海洛因？）我不知道，我只知道我錢給他，他貨給我
      」等語（見本院第六六至六九頁本院九十一年四月二十六日訊問筆錄）。綜上
      證言觀之，證人丙○○不惟向何人購買毒品施用乙情，前後所供不一（前為『
      嬸仔』，後為『二哥』），甚且就(1)九十年九月九日同案被告乙○○為警查獲
      時是否要送毒品予證人丙○○；(2)證人丙○○是否認識被告；(3)向被告購買毒
    品之時間(4)交易毒品之金錢是否有交由同案被告乙○○轉交予被告等情，與同
      案被告乙○○前開所言出入極大，難謂其所供為真實而毫無令入懷疑之處；又
      證人丙○○自始至終均為不認識被告，且均係由同案被告乙○○代買之供述，
      因此，買毒品均係由同案被告乙○○出面，證人丙○○並未與被告有過接觸，
      自無親自見聞被告確有交付第一級毒品海洛因予乙○○或販賣毒品予其他人之
      理，則其又如何能肯定被告即係販賣海洛因予伊施用之人？益見同案被告乙○○上開「大部分均是證人丙○○與被告自行交易」之供詞，猶與證人丙○○之
      上開供詞矛盾，是自難僅憑其等上開有瑕疵之證供即為被告不利事實之認定。
（四）第查，被告甲○○為警查獲時固有查扣便條紙乙紙（見臺灣嘉義地方法院檢察
      署九十年度偵字第三四○九號卷第二三頁），上分別記載「0000000勇
      ；0000－000000；0000－000000信；000－0000
      000水裏；0000－000000洪軍毯；２１晚１０－１；２５晚９－
      １２；２７晚１０－１；２８晚１１－２」等，然訊之被告則堅詞否認上開記
      載與販賣毒品有任何關聯，並辯稱：上開電話號碼均係伊與友人之聯絡電話，
      而上開時間則因伊有施用毒品，係友人告知伊警察擴大臨檢之時間等語。查上
      開除000－0000000水裏之記載，公訴人認係證人丙○○與被告聯絡
      之紀錄外，均未見公訴人就其餘記載與被告販賣毒品舉出任何補強證據，資以
      證明上開記載確與被告販賣毒品海洛因有關，自難以該便條紙在被告身上查獲
      ，即為被告不利之認定。又證人丙○○係以000－0000000號之電話
      與同案被告乙○○聯絡乙情，除據證人丙○○於偵查中自承在卷外（參臺灣嘉
      義地方法院檢察署九十年度偵字第七四六八號卷第七七頁訊問筆錄），並經同
      案被告乙○○所是認（參臺灣南投地方法院檢察署九十年度偵字第三四○九號
      卷第三七頁、臺灣南投地方法院九十年度訴字第四○一號卷第二○頁背面訊問
      筆錄），且其二人自始至終均對000－0000000號之電話隻字未提，
      是雖卷附同案被告乙○○0000－000000號行動電話之通聯紀錄於九
      十年九月八日及九月九日分別與000－0000000號之電話有各七通及
      一通之聯絡紀錄，然究無法證明係同案被告乙○○與證人丙○○之通話紀錄；
      又九十年九月八日同案被告乙○○之上開行動電話雖與證人丙○○000－0
      000000號之電話於下午六時二十一分二十七秒有通話之紀錄，但於翌日
      即九十年九月九日未曾有聯絡之紀錄，即與同案被告乙○○前開所供九十年九
      月九日證人丙○○有打電話予伊購買毒品之供述不符；再縱認上開000－0
      000000號之電話係證人丙○○所用，惟究難僅憑上開電話之通聯紀錄，
      及被告與同案被告乙○○於九十年七、八月間有密集之通話紀錄，即補強同案
      被告乙○○前揭相互矛盾之供述，而遽認被告確有販賣第一級毒品海洛因之犯
      行，是上開扣案之便條紙亦不足為被告販賣毒品之證據。
（五）又查，本件被告為警查獲之第一級毒品海洛因三包毛重十、五公克，經法務部
      調查局檢驗結果：「送驗白粉二包均含第一級第６項毒品海洛因成分，合計淨
      重８、８８公克（包裝重１、７９公克），純度９、５２％，純質淨重０、８
      ５公克；送驗殘渣袋一個經檢驗結果無毒品反應，袋重０、９１公克」，有該
      局九十年十一月二十六日編號（電腦條碼）000000000號之鑑定通知
      書一紙附卷足稽（參臺灣嘉義地方法院檢察署九十年度偵字第七四六八號卷第
      三六頁），另查扣之電子秤乙台、大型三號分裝袋二包、中型二號分裝袋乙包
      、小型分裝袋二包、特小型分裝袋五包等物品，依經驗法則，雖為一般販毒者
      貫常持有之物品；及被告為警查獲時所採集之尿液，經送檢驗後僅呈甲基安非
      他命陽性反應，而嗎啡部分則未檢出陽性反應（此部分業據本院以九十年度訴
      字第六○四號判決確定，詳後述），雖有南投縣政府衛生局出具之尿液檢驗單
      乙紙附卷可參（見本院卷第七九頁），則上開扣案物第一級毒品海洛因應非被
      告自行施用等情，確實讓人懷疑被告為販賣第一級毒品海洛因之販毒者，惟從
      反面觀之，在僅有同案被告乙○○上揭前後相左及與證人丙○○相互矛盾之供
      述，而證人丙○○又無親自向被告購入毒品施用或親見被告販毒予其他人，是
      在無任何補強證據之情下，若僅以上開扣案物即推論被告確有販賣第一級毒品
      海洛因之犯行，又嫌速斷，且有違前揭「罪證有疑，利於被告」之證據法則。
      是上開扣案物，充其量僅足以證明被告持有上開毒品海洛因及電子秤、分裝袋
      等物之行為，尚難據以憶測推斷被告持有上開海洛因及電子秤、分裝袋等物，
      確係供其販賣之用，亦即不能遽採為不利被告之犯罪證據。
（六）末查，被告甲○○於前開時、地持有第一級毒品海洛因及第二級毒品安非他命
      並施用部分之犯行，業經本院於九十一年五月十三日以九十年度訴字第六○四
      號判決判處有期徒刑一年四月，並於同年五月三十日確定，而前開扣案之第一
      級毒品海洛因二包（毛重十點五公克）、安非他命一包（毛重零點六公克）、
      安非他命吸食器乙組，亦於同案判決沒收銷燬之，凡此業經本院調閱本院九十
      年度訴字第六○四號全卷核閱屬實，並有臺灣嘉義地方法院檢察署刑案資料查
      註紀錄表、臺灣嘉義地方法院被告全國前案紀錄表等附卷可憑。又上開判決並
      以被告持有第一級毒品海洛因及第二級毒品安非他命，進而施用，為實質上一
      罪，是其持有第一級毒品海洛因及第二級毒品安非他命之低度行為，已為其施
      用第一級毒品及第二級毒品之高度行為所吸收，不另論罪。準此，本件被告持
      有第一級毒品海洛因及第二級毒品安非他命部分，應為該判決效力所及，本院
      自無從變更起訴法條，再予論罪科刑，附此敘明。
五、綜上所陳，本件同案被告乙○○及證人丙○○之證述，既為被告所堅詞否認，且
    彼等間之證詞經核或自相抵觸矛盾，或與事實不符，已如上述，實無由以其等前
    開有明顯瑕疵之證供，或僅憑上開扣案物，即推測或擬制其犯行確實存在。此外
    ，復查無其他積極證據足以證明被告確有公訴人所指犯行，揆諸前開說明，因認
    不能證明被告犯罪，自應為無罪之諭知，以免冤抑。
據上論斷，應依刑事訴訟法第三百零一條第一項前段，判決如主文。
本案經檢察官李文和到庭執行職務。
中      華      民      國    九十一    年     十二     月      六      日
                                臺灣嘉義地方法院刑事第一庭
                                    法  官  黃  仁  勇
右正本證明與原本無異。
如不服本判決，應於判決送達後十日內向本院提出上訴狀( 應附繕本 )。
中      華      民      國    九十一    年     十二     月      六      日
                                    書記官  呂  權  芳
